【裁判字號】    92,台上,5113
【裁判日期】    920918
【裁判案由】    強盜
【裁判全文】
最高法院刑事判決                              九十二年度台上字第五一一三號
    上  訴  人  甲○○
右上訴人因強盜案件，不服台灣高等法院台中分院中華民國九十二年七月十日第二審
更審判決（九十二年度上更(一)字第一一六號，起訴案號：台灣台中地方法院檢察署八
十八年度偵字第一四六五六、一五八一一、一六五七八號），提起上訴，本院判決如
左：
    主  文
上訴駁回。
    理  由
按刑事訴訟法第三百七十七條規定，上訴於第三審法院，非以判決違背法令為理由，
不得為之。是提起第三審上訴，應以原判決違背法令為理由，係屬法定要件。如果上
訴理由狀並未依據卷內訴訟資料，具體指摘原判決不適用何種法則或如何適用不當，
或所指摘原判決違法情事，顯與法律規定得為第三審上訴理由之違法情形，不相適合
時，均應認其上訴為違背法律上之程式，予以駁回。本件原判決認定上訴人甲○○與
戴宏龍（業經判刑確定）於民國八十八年二月十九日凌晨二時至三時間，共同意圖為
自己不法之所有。由上訴人持道具槍一支，一起至台中市○○路○段一八五號二樓黃
明祥所經營「撞球王國」撞球室。見楊寶祥、陳裕仁結帳後，走至一、二樓轉角玄關
處，即向楊寶祥及陳裕仁等二人佯稱：伊係刑事組（警察），伊懷疑楊寶祥、陳裕仁
有吸毒，要對渠二人臨檢等語，並命楊寶祥、陳裕仁再返回二樓撞球區。楊寶祥、陳
裕仁不明所以，跟隨上訴人返回撞球區。上訴人乃將楊寶祥、陳裕仁帶至撞球區之廁
所內，由戴宏龍在外把風。上訴人即命其二人面向牆壁雙手趴在牆壁，而以道具槍抵
住楊寶祥之頭部，令其二人交出身上財物。楊寶祥、陳裕仁因見上訴人手持道具槍，
誤以為係真槍，而不敢抗拒。適楊寶祥穿著之褲子較緊，想站起來拿取財物，上訴人
即以道具槍毆打楊寶祥，使楊寶祥受有頭部流血之傷害，並致楊寶祥、陳裕仁不能抗
拒。而取楊寶祥所有皮包一個，及其兄楊寶瑜所有行動電話一支等物，及取陳裕仁所
有行動電話一支、呼叫器一個，暨內有現金新台幣（下同）四千元、身分證、駕照各
一枚之皮包一個，裝入戴宏龍所持塑膠袋內後離去。上訴人復承前揭不法所有之概括
犯意，於同年五月十日凌晨七時許，手持足充為兇器使用之大型番刀一支，至前開「
撞球王國」，命櫃檯之店員洪俊賢交出營業所得。致洪俊賢不能抗拒，而交出現金約
一萬五千元予上訴人。惟上訴人認洪俊賢所交現金太少，洪俊賢不得已始再取出現金
約一萬五千元交予上訴人。上訴人更順手接續強行取走撞球場內之球桿三支、皮袋二
個、球桿皮頭一盒等物。旋將強盜所得之球桿等物寄放於台中市○○路三０六巷一弄
二八號鄭秋男住處。嗣鄭秋男將其中球桿二支、皮袋一個、皮頭一盒，攜至台中縣潭
子鄉○○路十五巷二弄二十號五樓之三放置，其餘則由戴宏龍之兄戴國庭取走等情。
因而撤銷第一審關於上訴人強盜部分之判決，改判論處上訴人連續意圖為自己不法之
所有，攜帶兇器，以脅迫至使不能抗拒，而取他人之物罪刑。已敘明上開事實，業據
上訴人於偵查中供陳綦詳，並經被害人楊寶祥、陳裕仁、洪俊賢指述甚明。又上訴人
將前開向洪俊賢所強盜之球桿等物寄放於台中市○○路三０六巷一弄二八號鄭秋男住
處，嗣鄭秋男將其中球桿二支、皮袋一個、皮頭一盒，攜至台中縣潭子鄉○○路十五
巷二弄二十號五樓之三放置，其餘則由戴國庭取走等情，業據鄭秋男、戴國庭、黃明
祥證述甚詳。且有楊寶祥、陳裕仁案發後當日即前往報案之紀錄，及黃明祥所出具贓
物領據附卷可稽。事證明確，為其所憑之證據及認定之理由。並以上訴人否認有強盜
犯行，所辯：八十八年二月十九日伊與戴宏龍前往「撞球王國」撞球場打球，因楊寶
祥球桿弄到伊，而發生爭執及打架。伊未持道具槍，不知楊寶祥、陳裕仁有無掉東西
在地上，並未強盜楊寶祥、陳裕仁之財物。又同年五月十日當日凌晨一時起，伊與伊
舅父朱德聰喝酒，並未至「撞球王國」。至警方查獲之球桿，係伊購買後寄放鄭秋男
處，並非強盜而來等情，為卸責之詞，不足採信，亦於理由內詳予指駁及說明。核其
所為論斷，與卷內資料相符，從形式觀察，並無認定事實不依證據或有何採證違背經
驗法則、論理法則等違法情形存在。本件上訴人就加重強盜部分之上訴意旨略以：上
訴人於警詢時遭警方刑求，而為自白。當時所為供述，並不實在。乃原審未就上訴人
警詢時是否遭刑求予以詳查究明，而採取上訴人警詢時之供述，認上訴人有前開犯行
，要有未合等情。惟由上所述，原判決已說明其就案內所有證據，本於調查所得心證
，分別定其取捨，而憑以認定上訴人有前揭強盜犯行之依據及理由。復查證明同一事
實內容之證據，如有二種以上，而其中一種之證據縱有違證據法則，然如除去該部分
，綜合案內其他證據，仍應為同一事實之認定者，則此項違誤並不影響於判決，即不
得指有調查職責未盡及判決理由不備或矛盾之違法。本件原判決認定上訴人有前開強
盜犯行，如上所述，並非專以上訴人之警詢筆錄為主要證據，是縱該警詢筆錄有如上
訴人所指之違法，然本件除去此部分證據，綜合案內其他所有之證據，仍應為同一事
實之認定，並不影響於原判決之主旨，自不能即認原判決違背法令。上訴人就加重強
盜部分之上訴意旨乃徒就原判決明確論斷之事項，或原審採證認事之職權行使，及不
影響判決本旨之枝節問題，任意指摘，自與法律規定得為第三審上訴理由之違法情形
，不相適合。其此部分上訴違背法律上之程式，應予駁回。至上訴人牽連所犯之僭行
公務員職權部分，原審係依刑法第一百五十八條第一項論處，核屬刑事訴訟法第三百
七十六條第一款之案件。茲牽連之強盜部分上訴既不合法，自無從就該牽連之輕罪併
為實體上審理，依刑事訴訟法第三百七十六條規定，此部分既經第二審判決，自不得
上訴於第三審法院。上訴人復對此部分提起上訴，顯非適法，應併予駁回。
據上論結，應依刑事訴訟法第三百九十五條前段，判決如主文。
中      華      民      國    九十二    年      九      月     十八     日
                              最高法院刑事第六庭
                                  審判長法官  吳  雄  銘
                                        法官  池  啟  明
                                        法官  石  木  欽
                                        法官  郭  毓  洲
                                        法官  吳  三  龍
      右正本證明與原本無異
                                              書  記  官
中      華      民      國    九十二    年      九      月    二十四    日


司法院資訊處製作；財團法人民間司法改革基金會備份。
